臺灣高等法院高雄分院刑事裁定　　　　　96年度毒抗字第64號
抗　 告　人　 臺灣高雄地方法院檢察署檢察官
被　　　 告 　甲○○
上列抗告人因聲請觀察勒戒案件，不服臺灣高雄地方法院中華民
國96年6月8日裁定（96年度毒聲字第 845號），提起抗告，本院
裁定如下：
    主  文
抗告駁回。
    理  由
一、抗告意旨略以：本件被告甲○○曾因施用毒品案件，經臺灣
    高雄地方法院以87年度毒聲字第1057號裁定送觀察、勒戒後
    ，認無繼續施用毒品之傾向，由本署檢察官於87年10月 8日
    以87年度偵字第16203 號不起訴處分確定。又基於概括犯意
    ，自88年2 月6日起至88年9月28日止，連續在高雄縣湖內鄉
    ○○街311巷5號等處，分別施用第一、二級毒品海洛因及安
    非他命多次，經依臺灣高雄地方法院以88年度毒聲字第360l
    號裁定送觀察、勒戒後，有繼續施用毒品傾向，嗣復依臺灣
    高雄地方法院以88年度毒聲字第7785號裁定（聲請書及抗告
    狀中誤植為88年度毒聲字第7788號裁定）令入戒治處所強制
    戒治，嗣於89年3 月31日停止戒治出所，另由本署以88年度
    偵緝字第1596號提起公訴，經臺灣高雄地方法院以89年度訴
    字第1116號各判處有期徒刑7月及3月，經被告提起上訴，由
    臺灣高等法院高雄分院於89 年9 月29 日以89年度上訴字第
    1200號駁回上訴，嗣於89年10月23日確定。是被告雖於初犯
    經觀察、勒戒或強制戒治釋放後，5 年內再施用毒品之行為
    ，而經法院為上開判決確定。然其本件復基於施用第一級毒
    品之集合犯意，自96年4月5日某時起至96年4月12日下午2時
    30分回溯24 小時內之某時止，在高雄市前鎮區○○○街402
    巷9號住所內等處，施用第一級毒品海洛因多次，雖屬3犯，
    惟係於前開判決確定後，已逾5年後再犯，且非全部毒品3犯
    均不論是否逾5 年，一律認其再犯率甚高，原實施觀察、勒
    戒或強制戒治，已無法收其實效，而無5 年戒斷期之存在，
    無再經觀察、勒戒及強制戒治之必要，而應逕予起訴，究其
    法條文義應係觀察、勒戒或強制戒治雖逾5 年，惟期間仍一
    再施用毒品而為3 犯以上者，其再犯率甚高，原實施觀察、
    勒戒或強制戒治，已無法收其實效，仍應逕行起訴。反之，
    自前案判決確定5年後，若再犯者，因其業已有5年期間未有
    施用毒品犯行，業足認已足遮斷毒癮，而得於5 年後再犯時
    ，再予適用初犯之規定，復回歸毒品危害防制條例之文義解
    釋，應認仍須重行觀察、勒戒等程序。再者，若認3 犯以上
    者，遽認其再犯率甚高，原實施觀察、勒戒或強制戒治，已
    無法收其實效，一律逕行起訴，尚嫌速斷，甚而若3 犯係於
    10年以上犯之則益明。是本件距前案已逾5 年，應依上開條
    例規定，再予實施觀察、勒戒。從而，本件裁定理由認被告
    係3 犯，即須依法起訴被告，其理由顯有未洽，爰依法提起
    抗告，請將原裁定撤銷，更為適法之裁定云云。
二、按毒品危害防制條例於民國92年7月9 日修正公布，自93年1
    月9 日施行，其中第20條、第23條將施用毒品之刑事處遇程
    序，區分為「初犯」及「5年內再犯」、「5年後再犯」。依
    其立法理由之說明：「初犯」，經觀察、勒戒或強制戒治後
    ，應為不起訴處分或不付審理之裁定；經觀察、勒戒或強制
    戒治執行完畢釋放後，「5 年內再犯」者，因其再犯率甚高
    ，原實施之觀察、勒戒及強制戒治既已無法收其實效，爰依
    法追訴或裁定交付審理。至於經觀察、勒戒或強制戒治執行
    完畢釋放後，「5 年後再犯」者，前所實施之觀察、勒戒或
    強制戒治已足以遮斷其施用毒品之毒癮，為期自新及協助其
    斷除毒癮，仍適用「初犯」規定，先經觀察、勒戒或強制戒
    治之程序。從而依修正後之規定，僅限於「初犯」及「5 年
    後再犯」2 種情形，始應先經觀察、勒戒或強制戒治程序。
    倘被告於5年內已再犯，經依法追訴處罰，縱其第3次（或第
    3 次以上）再度施用毒品之時間，在初犯經觀察、勒戒或強
    制戒治執行完畢釋放5年以後，已不合於「5年後再犯」之規
    定，且因已於「5 年內再犯」，顯見其再犯率甚高，原實施
    觀察、勒戒或強制戒治，已無法收其實效，即應依該條例第
    10條處罰（最高法院95年第7次刑事庭會議決議可參)。
三、經查：本件被告甲○○曾因施用毒品案件，經臺灣高雄地方
    法院以87年度毒聲字第1057號裁定送觀察、勒戒後，認無繼
    續施用毒品之傾向，由檢察官於87年10月8日以87 年度偵字
    第16203號不起訴處分確定。又基於概括犯意，自88年2 月6
    日起至88年9月28日止，連續在高雄縣湖內鄉○○街311 巷5
    號等處，分別施用第一、二級毒品海洛因及甲基安非他命多
    次，經依臺灣高雄地方法院以88年度毒聲字第360l號裁定送
    觀察、勒戒後，有繼續施用毒品傾向，嗣復依臺灣高雄地方
    法院以88年度毒聲字第7785號裁定令入戒治處所強制戒治，
    嗣於89年3 月31日停止戒治出所，另由檢察官以88年度偵緝
    字第1596號提起公訴，經臺灣高雄地方法院以89年度訴字第
    1116號各判處有期徒刑7 月及3 月，經被告提起上訴，由本
    院於89年9 月29日以89年度上訴字第1200號駁回其上訴，嗣
    於89年10月23日確定，此有臺灣高等法院被告前案紀錄表附
    卷可憑。是被告於初犯經觀察勒戒執行完畢後，5 年內再犯
    上開施用毒品罪，並經執行完畢，然本件第3 次再度施用毒
    品之時間，縱在初犯經觀察、勒戒執行完畢釋放5 年以後，
    或者係自前案判決確定後，已逾5 年後再犯，惟被告之犯行
    既已合於「5 年內再犯」之規定，依據上開決議說明，即應
    依毒品危害防制條例第10條處罰，原裁定駁回抗告人對被告
    觀察勒戒之聲請，經核並無不合，檢察官執上詞提起抗告，
    指摘原裁定不當，為無理由，應予駁回。
據上論結，應依刑事訴訟法第412條，裁定如主文。
中　　華　　民　　國　　96　　年　　8 　　月　　10　　日
                  刑事第七庭    審判長法  官    莊飛宗
                                      法  官    邱明弘
                                      法  官    黃憲文
以上正本證明與原本無異。
不得再抗告。
中　　華　　民　　國　　96　　年　　8 　　月　　10　　日
                                      書記官    施耀程
